ACORDAO-COMPLETO-2425036

ACÓRDÃO 10464/2022 ATA 42/2022 - PRIMEIRA CÂMARA

VISTOS, relatados e discutidos estes autos de ato de concessão de aposentadoria emitido pelo Instituto Nacional de Colonização e Reforma Agrária.
ACORDAM os Ministros do Tribunal de Contas da União, reunidos em sessão da Primeira Câmara, ante as razões expostas pelo Relator, em:
9.1. considerar legal o ato de concessão de aposentadoria a Antonio Odenilson Quemel Vieira, concedendo-lhe registro;
9.2. ordenar à Sefip que:
9.2.1. retifique o fundamento legal da aposentadoria do interessado no sistema e-Pessoal (ato 63719/2019) , para que conste o artigo 3º da Emenda Constitucional 47/2005, em conformidade com a Portaria 505/2019, anexada à peça 7;
9.2.2. promova a correção do CPF do instituidor Ronaldo de Castro Martins, no ato de pensão civil no sistema Sisac (número de controle 1-000242-1-05-2013-000059-8) , para que corresponda a XXX.513.282-XX, de acordo com as informações constantes à peça 8.

APOSENTADORIA. Atos de Aposentadoria da unidade emissora Instituto Nacional de Colonização e Reforma Agrária, enviados ao TCU pela unidade de controle interno CONTROLADORIA-GERAL DA UNIÃO para fins de análise e julgamento

Primeira Câmara

3. Interessados/Responsáveis:
3.1. Interessado: Antonio Odenilson Quemel Vieira (XXX.975.412-XX).

13.1. Ministros presentes: Benjamin Zymler (na Presidência), Walton Alencar Rodrigues (Relator) e Vital do Rêgo.
13.2. Ministro-Substituto convocado: Weder de Oliveira.
13.3. Ministro-Substituto presente: Augusto Sherman Cavalcanti.

WALTON ALENCAR RODRIGUES

Adoto, como relatório, o parecer emitido pelo Ministério Público de Contas, representado pela Procuradora-Geral Cristina Machado da Costa e Silva (peça 9) :
"Versam os autos sobre o ato inicial de aposentadoria de Antonio Odenilson Quemel Vieira, no cargo de engenheiro agrônomo do Instituto Nacional de Colonização e Reforma Agrária - Incra, com fundamento no artigo 3.º da Emenda Constitucional n.º 47/2005 e vigência a contar de 18/03/2019.
2.	Após a realização de crítica eletrônica, a Secretaria de Fiscalização de Pessoal - Sefip - opina por que o ato de peça n.º 2 seja considerado prejudicado, por perda de objeto, por haver identificado pensão civil cadastrada no sistema Sisac (peças n.ºs 4 e 5) .
3.	Em consulta ao sistema Siape, observamos que o inativo Antonio Odenilson Quemel Vieira permanece com pagamento ativo, não havendo sido identificada nenhuma ocorrência de exclusão do interessado. Na base do sistema Sisac, há realmente um ato de pensão civil com o mesmo CPF. Entretanto, o instituidor do benefício é Ronaldo de Castro Martins, ou seja, trata-se de outro servidor (elementos da peça n.º 6) .
4.	Portanto, não é procedente a informação utilizada pela unidade técnica para considerar prejudicada, por perda de objeto, a aposentadoria de peça n.º 2, uma vez que a concessão continua produzindo efeitos financeiros.
5.	Ao analisarmos o formulário de peça n.º 2, não identificamos nenhuma irregularidade capaz de macular a regularidade da concessão, razão pela qual opinamos pela legalidade e registro da aposentadoria de Antonio Odenilson Quemel Vieira.
6.	O fundamento legal informado no formulário ora em análise está em desconformidade com o que consta da portaria de aposentadoria do inativo, motivo pelo qual se faz necessária a retificação da informação no sistema e-Pessoal (peça n.º 7) . Sugerimos ainda a correção do CPF do instituidor Ronaldo de Castro Martins no sistema Sisac.
7.	Por todo o exposto, com as vênias de estilo por discordar da proposta trazida pela Sefip às peças n.ºs 4 e 5, esta representante do Ministério Público de Contas propõe ao Tribunal que:
	7.1. considere legal a aposentadoria de Antonio Odenilson Quemel Vieira (CPF n.º XXX.975.412-XX) , ordenando o registro ao ato de peça n.º 2;
	7.2. determine à Sefip que:
	7.2.1. retifique o fundamento legal da aposentadoria do interessado no ato e-Pessoal n.º 63719/2019, a fim de que conste o artigo 3.º da Emenda Constitucional n.º 47/2005, em conformidade com a Portaria n.º 505/2019, anexada à peça n.º 7 dos autos;
	7.2.2. promova a correção do CPF do instituidor Ronaldo de Castro Martins no ato de pensão civil Sisac com número de controle 1-000242-1-05-2013-000059-8, para que corresponda a XXX.513.282-XX, de acordo com as informações constantes de peça n.º 8."

não há.

Procuradora-Geral Cristina Machado da Costa e Silva.

APOSENTADORIA. INCRA. ATO LEGAL. RETIFICAÇÃO DE INFORMAÇÕES CADASTRADAS NOS SISTEMAS.

APOSENTADORIA (APOS)

Secretaria de Fiscalização de Integridade de Atos e Pagamentos de Pessoal e de Benefícios Sociais (Sefip).

Trata-se de ato de concessão de aposentadoria a Antonio Odenilson Quemel Vieira, emitido pelo Instituto Nacional de Colonização e Reforma Agrária, submetido à apreciação deste Tribunal para fins de registro.
A Sefip propõe que o exame da aposentadoria seja considerado prejudicado, por perda de objeto, em razão de pensão civil cadastrada no sistema Sisac.
O Ministério Público de Contas, divergindo da unidade técnica, manifesta-se pela legalidade do ato, sugerindo também a correção de dados nos sistemas.
Acolho o parecer do Parquet especializado, adotando suas conclusões como razões de decidir.
De fato, os pagamentos referentes à aposentadoria em exame continuam ativos, conforme consulta realizada no sistema e-Pessoal.
Além disso, o instituidor da pensão civil mencionada pela Sefip não corresponde ao interessado do presente processo, tendo sido cadastrado por equívoco o mesmo CPF (peça 8) .
Assim, cabe ordenar à Sefip que retifique essa informação no sistema Sisac, bem como o fundamento legal do ato informado no formulário do sistema e-Pessoal, a fim de que conste o artigo 3º da Emenda Constitucional 47/2005, consoante a Portaria 505/2019 (peça 7) , nos termos propostos pelo MP/TCU.
Feitas essas considerações, julgo legal o presente ato de concessão de aposentadoria, concedendo-lhe registro, e voto para que o Tribunal adote a minuta de acórdão que submeto à deliberação deste Colegiado.
TCU, Sala das Sessões, em 6 de dezembro de 2022.
WALTON ALENCAR RODRIGUES 
Relator